臺北高等行政法院判決
　　　　　　　　　　　　　93年度訴字第00337號
　　　　　　　　　　　　　94.
原　　　告　柏興營造有限公司
代　表　人　甲○○
訴訟代理人　乙○○律師
被　　　告　財政部臺灣省北區國稅局
代　表　人　許虞哲（局長）
訴訟代理人　丙○○
上列當事人間因營利事業所得稅事件，原告不服財政部中華民國
92年12月10日台財訴字第0920066146號訴願決定，提起行政訴訟
。本院判決如下：
　　主  文
原告之訴駁回。
訴訟費用由原告負擔。
　　事  實
一、事實概要：原告辦理89年度營利事業所得稅結算申報，列報
    全年所得額為新台幣（下同）2,024,253元。被告初查以其
    逾期未提示帳簿、憑證及相關文據供核，乃按同業利潤標準
    （行業代號：4900—99，其他營造，淨利率百分之13）核定
    營業淨利為3,759,326元，加計非營業收入40,656元，核定
    全年所得額為3,799,982元，應補稅額439,869元。原告不服
    ，申請復查，未獲變更，提起訴願亦經決定駁回後，遂提起
    本件行政訴訟。
二、兩造聲明：
　　(一)原告聲明：訴願決定、復查決定及原處分均撤銷。
　　(二)被告聲明：駁回原告之訴。
三、兩造之爭點：被告以原告逾期未提示相關帳證供核，按同業
                利潤標核定其全年所得，是否有據？
　　(一)原告主張之理由：
      1.原告每年均依法按時申報營利事業所得稅，並依法繳交
        稅款。但卻接獲被告函寄89年營利事業所得稅稅額繳款
        書予原告，令原告繳交89年度營利事業所得稅439,869
        元，而此乃公務員執行職務時所製作之公文當，屬限制
        人權益之行政處分，依行政程序法第96條及第97條意旨
        ，應明確記載事實及理由，始可謂合法無瑕疵之行政處
        分。惟被告殊未說明繳交該筆稅款之理由，乃一違法之
        行政處分，在被告依行政程序法第144條第1項第2款之
        規定補記明理由前，原告自無繳納稅款之義務。
      2.又查被告雖已依受掛號之方式通知原告於民國92年5月
        19日提示當年度有關證明所得額之帳簿、文據，嗣以當
        事人未提示相關憑證供核為由，按同業利潤標準淨利率
        百分之13，核定全年所得額，認原告應補稅額為49,869
        元，而被告亦未說明原處分所載應補繳稅額之理由及計
        算標準為何，仍未依法補正原行政處分之瑕疵。
  　(二)被告主張之理由：
      本件復查時，被告以雙掛號通知原告於92年5月19日提示
      當年度有關證明所得額之帳簿、文據供核，取具原告負責
      人於92年5月8日簽收之雙掛號郵件回執附案可稽，惟原告
      迄今仍未提示有關帳證文據供核，致無從就其申請復查事
      項加以審酌，依前揭稅法規定，原核定全年所得額為
      3,799,982元，並無不合，請予維持。
　　理  由
一、本件原告起訴時，被告之代表人為林吉昌，嗣於訴訟中變更
    為許虞哲，茲據新任代表人具狀聲明承受訴訟，核無不合，
    應予准許。
二、按「營利事業所得之計算，以其本年度收入總額減除各項成
    本費用、損失及稅捐後之純益額為所得額。」「稽徵機關進
    行調查或復查時，納稅義務人應提示有關各種證明所得額之
    帳簿、文據；其未提示者，稽徵機關得依查得之資料或同業
    利潤標準，核定其所得額。」及「本法第83條所稱之帳簿文
    據，其關係所得額之一部或關係課稅年度中某一期間之所得
    額，而納稅義務人未能提示者，稽徵機關得就該部分依查得
    之資料或同業利潤標準，核定其所得額。」所得稅法第24條
    、第83條第1項及同法施行細則第81條分別定有明文。次按
    ，「帳簿文據，其關係所得額之一部而未能提示者，依所得
    稅法施行細則第81條之規定辦理。但其核定所得額，以不超
    過當年度全部營業收入淨額依同業利潤標準核定之所得額為
    限。」亦為營利事業所得稅查核準則（下稱營所稅查核準則
    ）第6條第1項所明定。又所謂未提示，兼指帳簿文據全部未
    提示，或雖提示而有不完全、不健全或不相符者均有其適用
    ，亦有改制前行政法院61年判字第198號判例意旨可資參照
    。
三、經查，原告辦理89年度營利事業所得稅申報，原列報全年所
    得額為2,024,253元，被告於91年6月19日通知原告應於91年
    7月年22日提供89年度帳簿憑證、統一發票及相關文據供查
    核，如逾期未提示，即依所得稅法第83條及同法施行細則第
    81條規定核定其所得額，然原告經合法收受通知，逾期未提
    示相關憑證供查核，被告初查乃按同業利潤標準（行業代號
    ：4900—99，其他營造）淨利率百分之13，核定營業淨利為
    3,759,326元，加計非營業收入40,656元，核定全年所得額
    為3,799,982元，應補稅額439,869元等情，有原告89年度營
    利事業所得稅結算申報書、被告前開通知書、送達回執及核
    定通知書附原處分卷可稽。又原告不服，申請復查，被告再
    通知原告於92年5月19日提示當年度有關證明所得額之帳簿
    、文據供核，該調帳通知書已合法送達原告，惟原告迄今仍
    未提示有關帳證文據供核等情，亦有被告前開調帳通知書及
    送達回執附原處分卷可證，並為原告所不爭，自堪信為真實
    。故被告於初查及復查時，既均通知原告提示帳證及諭知逾
    期未提示之法律效果，然原告合法收受被告前開通知，而怠
    於履行其應提示相關帳證以供稅捐稽徵機關查核之義務，被
    告乃依前揭規定，核定其89年度所得額及應補繳之稅額，並
    駁回其復查之申請，揆諸首揭說明，並無不合。原告空言指
    稱其僅收到被告核發之補稅繳款書，並未敘明應補繳稅額之
    理由及計算標準，被告前開處分已違反行政程序法第96條及
    第97條應明確記載事實及理由之規定，被告未依同法第144
    條第1項第2款規定補記明理由前，原告自無繳納稅款之義務
    云云，顯有誤解，核不足採。
四、綜上所述，被告以原告逾期未提示帳簿、憑證及相關文據供
    核，乃按同業利潤標準核定其全年所得額3,799,982元，並
    核定原告應補繳稅額439,869元之處分，並無違誤，復查、
    訴願決定遞予維持，俱無不合，原告徒執前詞，訴請撤銷，
    為無理由，應予駁回。
據上論結，本件原告之訴為無理由，爰依行政訴訟法第98條第3
項前段，判決如主文。
中　　華　　民　　國　　94　　年　 　3　　月　　9　　 日
                       第四庭審判長法  官　徐瑞晃
                                   法  官　吳慧娟
                                   法  官　蕭惠芳
上為正本係照原本作成。
如不服本判決，應於送達後20日內，向本院提出上訴狀並表明上
訴理由，如於本判決宣示後送達前提起上訴者，應於判決送達後
20日內補提上訴理由書（須按他造人數附繕本）。
中　　華　　民　　國　　94　　年　 　3　　月　　9　　 日
            　　　　　　   　　　　書記官  李淑貞
